臺灣彰化地方法院刑事判決　　　　　　　　94年度易字第50號
公　訴　人　臺灣彰化地方法院檢察署檢察官
被　　　告　戊○○
上列被告因妨害自由等案件，經檢察官聲請簡易判決處刑（九十
三年度偵字第八○四四號），本院改依通常程序審理判決如下：
        主  文
戊○○乘他人急迫貸以金錢，而取得與原本顯不相當之重利，處
有期徒刑月，如易科罰金，以佰元折算壹日。又以脅迫使人
行無義務之事未遂，處有期徒刑肆月，如易科罰金，以佰元折
算壹日。應執行有期徒刑陸月，如易科罰金，以佰元折算壹日
。
        事  實
一、戊○○基於重利之犯意，於民國九十二年二月十二日，在雲
    林縣北港鎮○街里○○街十五巷十五號住處，乘丙○○需款
    孔急之際，貸與丙○○新臺幣（下同）六萬元（戊○○預扣
    首期利息一萬零二百元，實際僅交付四萬九千八百元），並
    由丙○○簽發面額共三十六萬元之本票三紙供擔保，雙方並
    約定每一萬元十天之利息為一千七百元，換算年利率高達百
    分之六百二十點五，因而由戊○○取得與原本顯不相當之重
    利。嗣因丙○○避不見面而催討無著，戊○○為追討債務，
    於九十三年三月十三日十九時二十分許，在雲林縣北港鎮○○路某處，見丙○○駕駛車牌號碼Ｈ四─一○七六號自小客
    車，搭載丙○○之子女甲○○、乙○○在該處暫停，乃先向
    丙○○催討債務，惟丙○○無力償還，戊○○竟於同日十九
    時三十分許，要求丙○○撥打電話與其前妻丁○○聯絡，而
    基於以脅迫使人行無義務之事之犯意，於電話中脅迫依法並
    無償還前揭借款義務之丁○○，若不代其前夫丙○○清償債
    務五萬元，要將其二名小孩帶至臺中，並讓其看不到小孩等
    情，致丁○○因擔心子女之安危而報警處理，於尚未代為清
    償而交付五萬元之前，即經警於同日二十一時五十分許，在
    嘉義縣新港鄉南港村水仙宮前查獲而未遂，並當場扣得丙○○前揭所簽發供擔保用之本票影本三張。
二、案經嘉義縣警察局移送臺灣嘉義地方法院檢察署檢察官呈請
    臺灣高等法院臺南分院檢察署核轉臺灣雲林地方法院檢察署
    檢察官再呈請臺灣高等法院檢察署令轉臺灣彰化地方法院檢
    察署檢察官偵查後聲請簡易判決處刑。
        理  由
一、訊據被告丙○○就上揭重利犯行部分迭於檢察官偵查中自白
    及本院準備程序時認罪而坦承不諱，另就前開強制未遂犯行
    部分供承確有於上開時地向丙○○催討債務，當時丙○○之
    小孩甲○○、乙○○均在車上等情，雖否認有何前揭脅迫使
    人行無義務之事未遂之犯行，辯稱：伊並未以丁○○之小孩
    安全為由而對丁○○有何脅迫之言詞云云。惟查：
（一）本件被告上揭重利犯行部分，業據其於偵查中自白及本院
      準備程序時認罪而坦承不諱，核與被害人丙○○於警訊時
      及偵查中指述之情節大致相符，並有丙○○所簽發供擔保
      、面額合計共三十六萬元之本票影本三紙存卷可資佐證，
      被告於本院審理時復翻異前詞，空言否認前揭重利犯行，
      要無足取，其此部分犯行，洵堪認定。
（二）另被告前揭強制未遂犯行部分，亦據證人即被害人丁○○
      於警訊時及偵查中證述被告確有於電話中要求伊籌五萬元
      ，不然要將小孩載去臺中，讓伊看不到小孩等情明確，核
      與證人丙○○、甲○○、乙○○分別於警訊或偵查中證述
      被告確有以電話要求丁○○拿五萬元過來，否則要將小孩
      載去臺中等情大致相符，參諸本件被告係先與丁○○約定
      於嘉義縣新港鄉○○村○○○路老塗師休息站前交款，於
      丁○○抵達後，被告又以電話通知更改而另行約定於嘉義
      縣新港鄉南港村水仙宮前交付金錢，其後始為警當場查獲
      ，倘被告未以丁○○之子女安全為由脅迫丁○○代其前夫
      清償欠款，衡情被害人丁○○何須報警而遠赴前揭交錢地
      點等候，被告又何須變更交款地點等情，堪信被告亦確有
      此部分犯行無誤。
（三）又本件被告與丙○○間確存有債權債務關係，已如前述，
      故被告前開要求丁○○代其前夫清償五萬元債務部分，尚
      乏不法所有之意圖，而不構成恐嚇取財罪行，惟其係以丁○○之子女安全為由，進而脅迫依法並代償義務之丁○○
      代償其前夫丙○○積欠被告之債務，已非單純恐嚇危害安
      全之行為，而係以脅迫方式使丁○○行無義務之事未能得
      逞而構成前開強制未遂罪行無訛。
（四）綜上，被告前開所辯各節，核無足採，本件事證明確，其
      前揭犯行，均堪以認定，應予依法論科。
二、核被告所為，係犯刑法第三百四十四條之重利罪及同法第三
    百零四條第二項、第一項之以脅迫使人行無義務之事未遂罪
    。聲請簡易判決處刑書雖認被告就要求還錢部分係涉犯連續
    恐嚇危害安全罪嫌，惟本院審酌被告係要求丙○○以電話與
    其前妻丁○○聯絡，進而以丁○○之子女安全為由脅迫依法
    並無代償義務之丁○○代償其前夫丙○○積欠被告之債務，
    客觀上應視為一個整體之行為，且已非單純恐嚇危害安全罪
    名之構成要件所能完全涵攝，核其犯行係以脅迫方式使丁○○行無義務之事未能得逞而構成強制未遂罪行無誤，聲請書
    此部分見解，容有未洽，應由本院於同一基本社會事實之範
    圍內，變更起訴法條。另被告前揭以脅迫行為要求丁○○代
    償其前夫債務之行為，業已著手實施，惟尚未取得代償之款
    項即先為警察查獲而未得逞，為未遂犯，爰依刑法第二十六
    條前段之規定，減輕其刑。又被告所為前開重利、強制未遂
    犯行，犯意各別，行為互殊，犯罪構成要件有異，應予分論
    併罰。爰審酌被告之品行、智識程度，犯罪之動機、目的、
    方法、手段、所生損害、所得利益及其犯罪後之態度等一切
    情狀，分別量處如主文所示之刑，並均分別諭知易科罰金之
    折算標準，再定其應執行之刑及諭知易科罰金之折算標準，
    以示懲儆。
據上論斷，應依刑事訴訟法第四百五十二條、第二百九十九條第
一項前段、第三百條，刑法第三百四十四條、第三百零四條第一
項、第二項、第二十六條前段、第四十一條第一項前段、第二項
、第五十一條第五款，罰金罰鍰提高標準條例第一條前段、第二
條，判決如主文。
本案經檢察官江孟芝到庭執行職務
中    華    民    國    94    年    9    月    29     日
                  臺灣彰化地方法院刑事第三庭
                      審判長法官  李  進  清
                      法      官  紀  佳  良
                      法      官  王  昌  鑫
以上正本證明與原本無異。
如不服本判決，應於判決送達後10日內向本院提出上訴狀 (須附
繕本)。
告訴人或被害人對於判決如有不服具備理由請求檢察官上訴者，
其上訴期間之計算係以檢察官收受判決正本之日期為準。
中　　華　　民　　國　　94　　年　　10　　月　　6 　　日
                      書  記  官  張  木  松
附錄本案論罪科刑法條：
刑法第三百四十四條、第三百零四條第一項、第二項
中華民國刑法第344條
(重利罪)
乘他人急迫、輕率或無經驗貸以金錢或其他物品，而取得與原本
顯不相當之重利者，處1 年以下有期徒刑、拘役或科或併科1千
元以下罰金。
中華民國刑法第304條
(強制罪)
以強暴、脅迫使人行無義務之事或妨害人行使權利者，處 3 年以
下有期徒刑、拘役或 300 元以下罰金。
前項之未遂犯罰之。
